【裁判字號】    98,訴,636
【裁判日期】    980716
【裁判案由】    搶奪
【裁判全文】
臺灣屏東地方法院刑事判決               98年度訴字第636號
公  訴  人  臺灣屏東地方法院檢察署檢察官
被      告  乙○○
                      號
                    （現另案在臺灣屏東監獄竹田分監執行）
            甲○○
                    （現另案在臺灣屏東監獄執行）
上列被告因搶奪案件，經檢察官提起公訴（98年度偵字第8506號
、第2465號），被告於準備程序期日就被訴事實為有罪之陳述，
本院合議庭裁定由受命法官獨任進行簡式審判程序，判決如下：
    主  文
乙○○犯如附表一、附表三及附表四所示之罪，各處如附表一、
附表三及附表四所示之刑。應執行有期徒刑肆年，扣案之梅花板
手及開口板手各壹支均沒收。
甲○○犯如附表二、附表三及附表四所示之罪，各處如附表二、
附表三及附表四所示之刑。應執行有期徒刑年捌月，扣案之梅
花板手及開口板手各壹支均沒收。
    事  實
一、乙○○、甲○○曾有如下之犯罪科刑執行情形：
  (一)乙○○前於1.民國89年間因竊盜案件，經本院以89年度易字
    第317 號判決判處有期徒刑10月確定；2.於同年間因違反毒
    品危害防制條例案件，經本院以89年度易字第1380號判決判
    處有期徒刑8 月確定；3.於同年間因違反毒品危害防制條例
    案件，經本院以89年度易字第1490號判決判處有期徒刑5 月
    確定；4.於90年間因偽造文書案件，經本院以90年度易字第
    50 9號判決判處有期徒刑7 月確定。上開第1.至3.部分經本
    院以91年度聲字第97號裁定應執行有期徒刑1 年8 月，並與
    上開第4.部分接續執行，乙○○遂自90年3 月16日起入監執
    行，迄91年8 月2 日因縮短刑期假釋出監，嗣於91年間另因
    違反毒品危害防制條例案件經臺灣高雄地方法院裁定送強制
    戒治，並經該院以92年度訴字第12號判決判處應執行有期徒
    刑1 年4 月確定，上開假釋因而遭撤銷，所餘殘刑並與前揭
    有期徒刑1 年4 月併執行，再於92年8 月6 日入監服刑，而
    於94年7 月16日縮刑期滿執行完畢。
  (二)甲○○曾於95年間因竊盜案件，經本院以95年度簡字第139
    號判決判處有期徒刑3 月確定，於95年9 月14日縮刑期滿執
    行完畢；另於同年間因違反毒品危害防制條例案件，經本院
    以95年度訴字第591 號判決判處有期徒刑9 月確定，嗣經本
    院以96年度聲減字第134 號裁定減刑減為有期徒刑4 月15日
    ，並於96年7 月16日縮刑期滿執行完畢；復於96年間，因違
    反毒品危害防制條例案件，經本院以96年度訴字第381 號判
    決判處有期徒刑10月確定，嗣經本院96年度聲減字第2115
    號裁定減刑減為有期徒刑5 月確定，並於97年3 月15日縮刑
    期滿執行完畢。
二、詎其2 人仍不知悔改，乙○○於附表一所示之時間、地點，
    先後以附表一所示之方法而為竊盜及侵占犯行；甲○○於附
    表二所示之時間、地點，以附表二所示之方法而為竊盜犯行
    ；其2 人又共同於附表三所示之時間、地點，先後以附表三
    所示之方法而為竊盜犯行；其2 人復共同於附表四所示之時
    間、地點，先後以附表四所示之方法而為搶奪犯行。嗣經警
    循線查獲，而悉上情，並扣得乙○○所有之梅花板手及開口
    板手各1 支。
三、案經屏東縣政府警察局屏東分局及潮州分局報請臺灣屏東地
    方法院檢察署檢察官偵查起訴。
    理  由
一、按除被告所犯為死刑、無期徒刑、最輕本刑為3 年以上有期
    徒刑之罪或高等法院管轄第一審案件者外，於法院行準備程
    序進行中，被告先就被訴事實為有罪之陳述時，審判長得告
    知被告簡式審判程序之旨，並聽取當事人、代理人、辯護人
    及輔佐人之意見後，裁定進行簡式審判程序，刑事訴訟法第
    273 條之1 第1 項定有明文，本件被告所為係犯死刑、無期
    徒刑、最輕本刑為3 年以上有期徒刑以外之罪，其於準備程
    序中就被訴事實為有罪之陳述，經法官告知簡式審判程序之
    旨，並聽取公訴人、被告之意見後，遂裁定進行簡式審判程
    序，合先敘明。又簡式審判程序之證據調查，不受刑事訴訟
    法第159 條第1 項、第161 條之2 、第161 條之3 、第163
    條之1 及第164 條至第170 條規定之限制，刑事訴訟法第27
    3 條之2 亦定有明文，故本件審理依該規定，亦排除嚴格證
    據調查，併予敘明。
二、上揭事實，業據被告乙○○、甲○○2 人於本院審理時均坦
    承不諱，並核與證人即被害人謝黃渝珍、黃澤龍、吳宜軒、
    許素燕、李美卿、李語晨（以上見屏警分偵字第0970003295
    2 號卷第23頁至第38頁）、陳志銘及劉森松（以上見潮警分
    偵字第0980005250號卷第5 頁至第12頁）於警詢中之證述均
    大致相符，復有屏東縣政府警察局搜索扣押筆錄1 份（以上
    見屏警分偵字第09700032952 號卷第45頁至第47頁）、屏東
    縣政府警察局屏東分局扣押筆錄2 份（以上見上開警卷第50
    頁至第52頁、第55頁至第57頁）、扣押物品目錄表3 紙（以
    上見上開警卷第48頁、第53頁及第59頁）、贓物認領保管單
    5 紙（以上見上開警卷第62頁至第66頁）、監視器翻拍照片
    14張（見屏警分偵字第09700032952 號卷第78頁、潮警分偵
    字第0980005250號卷第26頁至第27頁）、刑案現場照片16張
    （見屏警分偵字第09700032952 號卷第79頁至第80頁及第82
    頁、潮警分偵字第0980005250號卷第29頁至第30頁）、內政
    部警政署刑事警察局97年12月23日刑紋字第0970194807號鑑
    驗書1 份（見潮警分偵字第0980005250號卷第13頁至第16頁
    ）附卷可憑，另有梅花板手及開口板手各1 支扣案可稽，堪
    認被告2 人上開任意性自白核與事實相符，可以採信。故本
    件事證已臻明確，被告2 人犯行可以認定，自應依法論科。
三、就附表一部分，核被告乙○○先後所為，分別係犯刑法第32
    0 條第1 項之普通竊盜罪及同法第335 條第1 項之侵占罪；
    就附表二部分，核被告甲○○所為，係犯刑法第320 條第1
    項之普通竊盜罪；就附表三編號(一)至編號(三)部分，核被告乙
    ○○、甲○○2 人先後所為，均係犯刑法第320 條第1 項之
    普通竊盜罪；按刑法第321 條第1 項第3 款之攜帶兇器竊盜
    罪，係以行為人攜帶兇器為其加重條件，此所謂兇器，其種
    類並無限制，凡客觀上足以對人之生命、身體、安全構成威
    脅，具有危險性之物品均屬之，且只需行竊時攜帶此具有危
    險性之兇器為已足，並不以攜帶之初有行兇意圖為必要，被
    告乙○○、甲○○2 人為附表三編號(四)部分所示之竊盜犯行
    時，所攜帶之梅花板手及開口板手各1 支，均為金屬製品，
    質地堅硬之物，有上開照片附卷可考，若持以行兇，客觀上
    均足致他人生命、身體發生危害，顯為具有危險性之兇器無
    訛，是就附表三編號(四)部分，核被告2 人所為，係犯刑法第
    321 條第1 項第3 款之攜帶兇器竊盜罪；就附表四部分，核
    被告2 人先後所為，均係犯刑法第325 條第1 項之搶奪罪。
    被告2 人就附表三及附表四部分之犯行，有犯意聯絡及行為
    分擔，為共同正犯。而被告2 人所犯上開各罪，犯意各別，
    行為有異，應予分論併罰。又被告2 人分別有如事實欄第一
    部分所示之論罪科刑執行情形，有其2 人臺灣高等法院被告
    前案紀錄表各1 份存卷可佐，其2 人於有期徒刑執行完畢後
    ，5 年以內再犯本件有期徒刑以上之罪，均屬累犯，皆應依
    刑法第47條第1 項規定加重其刑。爰審酌被告2 人均正值青
    年，身體健全，卻不知循正當途徑獲取所需，竟意欲不勞而
    獲，隨意竊取、侵占及搶奪他人財產，除造成他人財物之損
    失外，亦極可能同時造成他人身體之傷害，極具危險性，對
    社會治安之影響甚鉅，已嚴重影響被害人之人身安全，惡性
    難謂輕微，惟念及被告2 人犯後坦承犯行，犯後態度良好暨
    其2 人之智識程度、生活狀況等一切情狀，就其2 人所犯分
    別量處如主文所示之刑，並定其應執行之刑，以資懲儆。另
    扣案之梅花板手及開口板手各1 支，係被告乙○○所有，且
    為被告乙○○及甲○○2 人為附表三編號(四)部分竊盜犯行所
    用之物等情，業據被告2 人於本院準備程序時陳述明確（見
    本院準備程序筆錄第2 頁），茲依刑法第38條第1 項第2 款
    規定宣告沒收之。末就其餘扣案之被告乙○○所有之紫色長
    褲1 件及咖啡色外套1 件，為被告乙○○日常生活穿著所需
    及所用之物，雖適為其為附表四部分搶奪犯行時身著之物，
    ，然並無何特殊掩藏身分之效用，與此部分搶奪犯行難認有
    直接之關聯性，均不另為沒收之諭知。
據上論斷，應依刑事訴訟法第273 條之1 第1 項、第299 條第1
項前段，刑法第28條、第320 條第1 項、第321 條第1 項第3 款
、第325 條第1 項、第335 條第1 項、第47條第1 項、第38條第
1 項第2 款、第51條第5 款，刑法施行法第1 條之1 ，判決如主
文。
本案經檢察官廖華君到庭執行職務
中    華    民    國    98    年    7     月    16    日
                  刑事第五庭    法  官  程士傑
以上正本證明與原本無異。
如不服本判決應於收受判決後10日內向本院提出上訴書狀，並應
敘述具體理由；其未敘述上訴理由者，應於上訴期間屆滿後20日
內向本院補提理由書（均須按他造當事人之人數附繕本）「切勿
逕送上級法院」。
中    華    民    國    98    年    7     月    17    日
                                書記官  孫秀桃
附錄論罪科刑法條
刑法第320 條第1 項
意圖為自己或第三人不法之所有，而竊取他人之動產者，為竊盜
罪，處 5 年以下有期徒刑、拘役或 5 百元以下罰金。
刑法第321 條第1 項第3 款
犯竊盜罪而有左列情形之一者，處 6 月以上、 5 年以下有期徒
刑：
三、攜帶兇器而犯之者。
刑法第325 條第1 項
意圖為自己或第三人不法之所有，而搶奪他人之動產者，處 6 月
以上 5 年以下有期徒刑。
刑法第335 條第1項
意圖為自己或第三人不法之所有，而侵占自己持有他人之物者，
處 5 年以下有期徒刑、拘役或科或併科 1 千元以下罰金。
附表一
┌─┬───┬─────────────┬───────────────┐
│  │行為人│   犯    罪    事    實   │     論    罪    科    刑     │
├─┼───┼─────────────┼───────────────┤
│(一)│乙○○│意圖為自己不法之所有，於97│乙○○竊盜，累犯，處有期徒刑陸│
│  │      │年11月16日8 時許，在屏東縣│月。                          │
│  │      │屏東市○○○街16號前，見謝│                              │
│  │      │黃渝珍所有之車牌號碼GA5-15│                              │
│  │      │0 號機車之鑰匙未拔除，遂徒│                              │
│  │      │手竊取該機車（以下簡稱A 車│                              │
│  │      │），得手後作為己用。      │                              │
├─┼───┼─────────────┼───────────────┤
│(二)│乙○○│97年12月4 日0 時許，騎乘上│乙○○意圖為自己不法之所有，而│
│  │      │述竊得之A 車，至屏東縣萬丹│侵占自己持有他人之物，累犯，處│
│  │      │鄉○○村○○路380 號黃澤龍│有期徒刑陸月。                │
│  │      │住處前，因上述竊得之A 車沒│                              │
│  │      │有汽油，遂向黃澤龍表示要去│                              │
│  │      │買汽油，而借得黃澤龍所有車│                              │
│  │      │牌號碼PVW-165 號機車（以下│                              │
│  │      │簡稱B 車）離去，後竟意圖為│                              │
│  │      │自己不法之所有，未將該機車│                              │
│  │      │歸還黃澤龍，而將之作為己用│                              │
│  │      │，予以侵占入己。          │                              │
└─┴───┴─────────────┴───────────────┘
附表二
┌─┬───┬─────────────┬───────────────┐
│  │行為人│   犯    罪    事    實   │        宣    告    刑        │
├─┼───┼─────────────┼───────────────┤
│(一)│甲○○│意圖為自己不法之所有，於97│甲○○竊盜，累犯，處有期徒刑陸│
│  │      │年12月24日13時48分許（此部│月。                          │
│  │      │分犯罪時間業經公訴檢察官當│                              │
│  │      │庭更正），在屏東縣竹田鄉大│                              │
│  │      │湖村大平路60號陳志銘住處（│                              │
│  │      │侵入住宅部分未據告訴），徒│                              │
│  │      │手竊取陳志銘所有之24吋液晶│                              │
│  │      │電視機及空氣壓縮機各乙台，│                              │
│  │      │得手後放置於屏東縣竹田鄉六│                              │
│  │      │巷村產業道路旁草叢內，嗣後│                              │
│  │      │欲前往取贓時已由不知名人士│                              │
│  │      │取走贓物。                │                              │
└─┴───┴─────────────┴───────────────┘
附表三
┌─┬───┬─────────────┬───────────────┐
│  │行為人│   犯    罪    事    實   │        宣    告    刑        │
├─┼───┼─────────────┼───────────────┤
│(一)│乙○○│共同基於意圖為自己不法所有│乙○○共同竊盜，累犯，處有期徒│
│  │甲○○│之犯意聯絡，於97年12月4 日│刑陸月。                      │
│  │      │9 時許，由甲○○騎乘機車後│甲○○共同竊盜，累犯，處有期徒│
│  │      │載乙○○，至屏東縣竹田鄉西│刑陸月。                      │
│  │      │勢村龍門路128 號劉森松所開│                              │
│  │      │設之真美照相館，並由乙○○│                              │
│  │      │入內徒手取走店內收銀機（侵│                              │
│  │      │入住宅部分未據告訴），而共│                              │
│  │      │同竊取之。2 人得手後並將該│                              │
│  │      │收銀機內之金錢全數取走而花│                              │
│  │      │用殆盡，收銀機則棄置於該村│                              │
│  │      │某產業道路旁。            │                              │
├─┼───┼─────────────┼───────────────┤
│(二)│乙○○│共同基於意圖為自己不法所有│乙○○共同竊盜，累犯，處有期徒│
│  │甲○○│之犯意聯絡，於97年12月8 日│刑陸月。                      │
│  │      │16時許（此部分犯罪時間業經│甲○○共同竊盜，累犯，處有期徒│
│  │      │公訴檢察官當庭更正），由施│刑陸月。                      │
│  │      │正勇騎乘機車後載乙○○，至│                              │
│  │      │屏東縣竹田鄉○○村○○路60│                              │
│  │      │號陳志銘住處，共同入內徒手│                              │
│  │      │竊取陳志銘所有之32吋液晶電│                              │
│  │      │視1 台（侵入住宅部分未具告│                              │
│  │      │訴），得手後將之賣予不知情│                              │
│  │      │之舊貨商得款新臺幣（下同）│                              │
│  │      │2,000 元朋分花用。        │                              │
├─┼───┼─────────────┼───────────────┤
│(三)│乙○○│共同基於意圖為自己不法所有│乙○○共同竊盜，累犯，處有期徒│
│  │甲○○│之犯意聯絡，於97年12月10日│刑陸月。                      │
│  │      │9時10 分許，在屏東縣竹田鄉│甲○○共同竊盜，累犯，處有期徒│
│  │      │鳳平路92號李美卿住處內（侵│刑陸月。                      │
│  │      │入住宅部分未據告訴），見該│                              │
│  │      │機車鑰匙未拔，甲○○負責把│                              │
│  │      │風，由乙○○徒手行竊李美卿│                              │
│  │      │所有之車牌號碼H7W-188 號機│                              │
│  │      │車（以下簡稱C 車），得手後│                              │
│  │      │作為己用。                │                              │
├─┼───┼─────────────┼───────────────┤
│(四)│乙○○│共同基於意圖為自己不法所有│乙○○共同攜帶兇器竊盜，累犯，│
│  │甲○○│之犯意聯絡，於97年12月23日│處有期徒刑拾月，扣案之梅花板手│
│  │      │4 時許，在屏東縣屏東市和生│及開口板手各壹支均沒收。      │
│  │      │路2 段320 號前，攜帶乙○○│甲○○共同攜帶兇器竊盜，累犯，│
│  │      │所有客觀上足以傷害人之生命│處有期徒刑拾月，扣案之梅花板手│
│  │      │身體而可供兇器使用之梅花板│及開口板手各壹支均沒收。      │
│  │      │手、開口板手各1 支，由施正│                              │
│  │      │勇負責把風，乙○○則持上開│                              │
│  │      │梅花板手將李語晨所有之車牌│                              │
│  │      │號碼J2H-208 號機車之車牌卸│                              │
│  │      │下而竊取之，並將該車牌懸掛│                              │
│  │      │上開C 車上，用以躲避警方查│                              │
│  │      │緝。                      │                              │
└─┴───┴─────────────┴───────────────┘
附表四
┌─┬───┬─────────────┬───────────────┐
│  │行為人│   犯    罪    事    實   │        宣    告    刑        │
├─┼───┼─────────────┼───────────────┤
│(一)│乙○○│共同基於意圖為自己不法所有│乙○○共同意圖為自己不法之所有│
│  │甲○○│之犯意聯絡，由甲○○騎乘上│，而搶奪他人之動產，累犯，處有│
│  │      │開B 車搭載乙○○，於97年12│期徒刑拾月。                  │
│  │      │月6 日8 時15分許，在屏東縣│甲○○共同意圖為自己不法之所有│
│  │      │屏東市○○路老人會館前，見│，而搶奪他人之動產，累犯，處有│
│  │      │吳宜軒手提皮包獨自1 人行走│期徒刑拾月。                  │
│  │      │，乘其不備，由乙○○徒手搶│                              │
│  │      │奪吳宜軒所有之皮包（內有手│                              │
│  │      │機、參考書及現金300 元等物│                              │
│  │      │），得手後離開。          │                              │
├─┼───┼─────────────┼───────────────┤
│(二)│乙○○│共同基於意圖為自己不法所有│乙○○共同意圖為自己不法之所有│
│  │甲○○│之犯意聯絡，由甲○○騎乘上│，而搶奪他人之動產，累犯，處有│
│  │      │開B 車搭載乙○○，於97年12│期徒刑拾月。                  │
│  │      │月6 日8 時20分許，在屏東縣│甲○○共同意圖為自己不法之所有│
│  │      │屏東市○○路與濟南街口，見│，而搶奪他人之動產，累犯，處有│
│  │      │許素燕手提皮包獨自1 人行走│期徒刑拾月。                  │
│  │      │，乘其不備，由乙○○徒手搶│                              │
│  │      │奪許素燕所有之皮包（內有信│                              │
│  │      │用卡、金融卡、證件及現金20│                              │
│  │      │,000元等物），得手後離開。│                              │
└─┴───┴─────────────┴───────────────┘


司法院資訊處製作；財團法人民間司法改革基金會備份。
